臺灣高等法院刑事判決　　　　　　　　94年度上訴字第3713號
上　訴　人　臺灣桃園地方法院檢察署檢察官
被　　　告　乙○○
　　　　　　丁○○（原名游典輝）
上列一被告　　　　　　樓
選任辯護人　陳志斌律師
被　　　告　丙○○　男　63歲（民國○○年○○月○○日生）
　　　　　　　　　　身分證統一編號：Ｚ000000000號
　　　　　　　　　　住台中縣太平市○○路377之8號8樓
　　　　　　戊○○　男　47歲（民國○○年○月○○日生）
　　　　　　　　　　身分證統一編號：Ｚ000000000號
　　　　　　　　　　住台北市○○街50巷30號
上列一被告
選任辯護人　蔡錦得律師
上列上訴人因被告偽造文書等案件，不服臺灣桃園地方法院九十
一年度訴字第一八一九號，中華民國九十四年八月十六日第一審
判決（起訴案號：臺灣桃園地方法院檢察署八十九年度偵字第一
九一八八號），提起上訴，本院判決如下：
    主  文
上訴駁回。
    理  由
一、公訴意旨略以：被告乙○○、丁○○（原名游典輝）、丙○○及戊○○等人，於民國八十六年二、三月間，得知告訴人
    甲○○因欲移民外國，乘告訴人急於出售其所有位於桃園縣
    龍潭鄉○○路七十五號之房屋及土地，基於意圖為自己不法
    所有之犯意聯絡，由被告乙○○、丁○○二人出面，雙方洽
    談後，於同年五月二十九日，在桃園縣桃園市○○路○段三
    二五號七樓告訴人之住處，以新台幣（下同）一千三百萬元
    之價格買受前述房屋及土地，並約定簽約時給付二十萬元，
    於同年六月四日續付八十萬元，六月五日再給付二百萬元，
    尾款於過戶完成後一次付清並代償該屋之貸款，並指定將該
    房屋登記於被告丙○○名義，二人並交付二十萬元、八十萬
    元及二百萬元支票各一張予告訴人，以取信告訴人。豈料除
    二十萬元及八十萬元支票兌現外，餘款二百萬元支票竟遭退
    票，被告丁○○、乙○○二人乃持由不詳之人處取得之發票
    人楊春福（業於八十六年八月十五日死亡）之人頭支票，由
    被告乙○○背書後交付告訴人，使告訴人陷於錯誤，而於同
    年七月一日將前述依約定房屋土地移轉登記於被告丙○○名
    下；嗣楊春福之支票屆期仍遭退票，告訴人乃要求被告丁○○、乙○○等人處理，被告丁○○乃將前述二百萬元餘款、
    及承諾補貼之利息二十四萬元、代為繳納之稅款十三萬元，
    開立到期日為同年七月十五日之本票二張，並承諾尾款及銀
    行貸款會儘速清償，惟屆期均未兌現，經告訴人調取前述房
    屋土地登記資料，始知該房屋及土地已先後抵押予不知情之
    潘毓浩、梅中達（戊○○及徐祖平介紹、並由戊○○擔任設
    定申請之代理人）二人；並於八十八年八月五日，被告戊○○及案外人蘇蔡秀貞（假稱係蔡雨靜，另案經通緝），未經
    證人己○○同意，利用為己○○辦理貸款之機會，冒用己○○名義，盜用己○○之印章，偽填並蓋用印文於己○○與丙○○之土地登記申請書、土地買賣所有權移轉契約書、建物
    改良物買賣所有權移轉契約書等，使辦理土地建物登記之機
    關大溪地政事務所，將前開房屋地移轉登記於己○○名下；
    嗣因蘇蔡秀貞攜資料逃匿無蹤，再由被告戊○○出面要求己○○提供印鑑等相關資料，而以一千二百八十萬元，由己○○名下轉售予不知情之倫嘉科技有限公司（名義負責人廖明
    文、實際負責人張文一），告訴人始知受騙等語。因認被告
    四人共同犯刑法第三百三十九條第一項之詐欺取財、第二百
    十六條、第二百十條之行使偽造私文書罪嫌。
二、按犯罪事實應依證據認定之，無證據不得認定犯罪事實。不
    能證明被告犯罪者，應諭知無罪之判決。刑事訴訟法第一百
    五十四條第二項、第三百零一條第一項前段，分別定有明文
    。又刑事訴訟上證明之資料，無論其為直接證據或間接證據
    ，均須達於通常一般之人均不致有所懷疑，而得確信其為真
    實之程度，始得據為有罪之認定，若其關於被告是否犯罪之
    證明未能達此程度，而有合理之懷疑存在時，致使無從形成
    有罪之確信，在刑事訴訟「無罪推定」、「罪疑唯輕」原則
    下，依據「罪證有疑、利於被告」之證據法則，即不得遽為
    不利被告之認定，最高法院七十六年台上字第四九八六號判
    例意旨曾強調此一原則，足資參照。而告訴人之告訴，係以
    使被告受刑事訴追為目的，是其陳述是否與事實相符，仍應
    調查其他證據以資審認，最高法院五十二年台上字第一三○○號判例對於告訴人陳述之「證明力」亦有限制。
三、復按刑法第三百三十九條第一項詐欺罪之成立，以意圖為自
    己或第三人不法之所有，以詐術使人陷於錯誤，而將本人或
    第三人之物交付，而各該行為及結果間須有因果關係為要件
    ，若行為人所用方法，不能認為詐術，亦不致使人陷於錯誤
    ，則不得遽以該罪相繩，最高法院亦著有四十六年台上字第
    二六０號判例可參。又按詐欺取財罪，係以行為人在主觀上
    具有為自己或第三人不法所有之意圖，客觀上有施用詐欺之
    不法手段，而致他人陷於錯誤，交付財物，作為犯罪構成要
    件；倘行為人主觀上不具有不法所有之意圖，客觀上亦不能
    認係欺罔方法，即不得以該罪相繩。民事雙務契約，當事人
    雙方互負有對待給付之義務，倘雙方之對待給付，依吾人日
    常生活之通念，認為尚屬相當時，縱一方之給付標的來源不
    正，僅能就其不正來源予以評價，究不能遽謂其提出對待給
    付之標的，仍存有主觀上不法所有意圖與客觀上係施用詐欺
    方法，而遽論以詐欺罪責。換言之，民事上之不完全給付，
    是否構成刑事上之詐欺罪，仍應視行為人之主觀意思與客觀
    行為而定，並非當然即應論以詐欺罪責。最高法院九十四年
    台上一九九九號刑事判決曾有相同意旨之闡釋。
四、證據能力部分：
    按被告以外之人於審判外之言詞或書面陳述，除法律有規定
    者外，不得作為證據。被告以外之人於審判外之陳述，雖不
    符前四條（指刑事訴訟法第一百五十九條之一至第一百五十
    九條之四）之規定，而經當事人於審判程序同意作為證據，
    法院審酌該言詞陳述或書面陳述作成時之情況，認為適當者
    ，亦得為證據。刑事訴訟法第一百五十九條第一項、第一百
    五十九條之五第一項，分別定有明文。查檢察官、共同被告
    丁○○、乙○○、丙○○、戊○○四人，及其等選任或本院
    指定之辯護人，對於他被告於偵查及原審法院調查筆錄，或
    其他證人庚○○、梅中達、己○○、潘毓浩等人於審判外之
    偵查訊問筆錄，所為有利或不利於被告本人之陳述，並未爭
    執其證據能力，是不論依據刑事訴訟法第一百五十九條之五
    第一項之「同意性」、「相當性」要件，或第二項之「未聲
    明異議視為放棄」要件之規定，各被告以外之人（包括他共
    同被告）之警詢、偵查及準備程序訊問筆錄，均具證據能力
    。
五、訊據被告丁○○、乙○○固不否認有共同出資向告訴人甲○○、庚○○夫妻購買桃園縣龍潭鄉○○路七十五號之房地（
    以下稱系爭房地），欲轉售後獲利；被告丙○○固不否認將
    其名義借予被告丁○○使用以登記為系爭房地之所有權人；
    被告戊○○固不否認於系爭房地上設定抵押權，並辦理系爭
    房地移轉登記予己○○之手續，其後又將系爭房地自己○○
    名下移轉予倫嘉科技有限公司（以下簡稱倫嘉公司）。惟被
    告四人均堅決否認有為公訴意旨所指詐欺、偽造文書等犯行
    。被告丁○○辯稱：「…楊春福在八十六年初欠我錢，應該
    還我二百萬，我要用來付這筆款項…我後來要拿權狀時，有
    付給甲○○錢二百萬元現金，並沒有收據，他本票沒有還我
    ，是因為我欠他三十七萬元…」（九十四年十二月二十一日
    本院準備程序筆錄）；被告乙○○辯稱：「…我沒有詐欺，
    當時房屋價值不到二千多萬元…當時是以投資的心態，我是
    支持游先生作投資…」（九十六年四月十二日本院審判筆錄
    ），被告丙○○辯稱：「…我與告訴人素平生，也沒有見過
    面，本案與我無關…」（九十六年二月五日準備程序筆錄）
    、「…當時在游先生公司服務…游先生說…因為信用不好，
    沒有辦法貸款，所以要以我名字去貸款…」（九十六年四月
    十二日本院審判筆錄，本院卷），被告戊○○辯稱：「…前
    半段有關買賣的過程，我沒有參與，後半段是丙○○向我借
    錢…沒還，才要處理本件不動產…」（九十六年四月十二日
    本院審判筆錄）等語。經查：
  (一)被告丁○○、乙○○於八十六年五月二十九日，在桃園縣桃
    園市○○路○段三二五號告訴人住處，與告訴人簽訂土地買
    賣契約，被告丁○○、乙○○以一千三百萬元，向告訴人購
    買坐落桃園縣龍潭鄉○○段六六六、六九二地號及其上建物
    （建號：一三三號，門牌龍潭鄉○○路七十五號三樓），當
    場並交付發票人為昱嵩實業股份有限公司，付款銀行中興銀
    行台中分行(1)票號：HT0000000、票載日期八十六年六月二
    日、面額二十萬元，(2)票號：HT0000000、票載日期八十六
    年六月四日、面額八十萬元，(3)票號：HT0000000、票載日
    期八十六年六月五日、面額二百萬元，支票三紙予告訴人。
    其中(1)、(2)所示之支票均有兌現，(3)所示之二百萬元支票，
    於八十六年六月十二日因存款不足而退票。被告丁○○、乙○○二人乃交付，發票人楊春福，付款銀行為華南商業銀行
    大安分行，票號WB00000000，票載日期八十六年六月三十日
    ，面額二百萬元，並有被告乙○○背書之支票予告訴人，換
    回上開中興銀行台中分行支票；於八十六年七月二日，上開
    華南商業銀行大安分行支票仍遭退票；被告丁○○、乙○○
    於八十六年七月五日，就前述二百萬元票款，補貼銀行利息
    二十四萬元及告訴人代被告繳納稅款十三萬元，又共同簽發
    面額二百三十七萬，到期日為八十六年七月十五日之本票予
    告訴人，本票屆期仍舊不獲兌現各情，已據告訴人於告訴狀
    敘明，及被告丁○○、乙○○供承在卷，並有土地房屋買賣
    契約書、票號WB00000000支票、存款不足退票單、暫收條、
    本票二紙（八十九年度偵字第一九一八八號卷第五頁至第八
    頁、第一八五頁反面、第一八六頁）、聯邦商業銀行北台中
    分行九十六年三月十四日（九六）聯北台中字第○○三一號
    函（本院卷）在卷可稽。
  (二)桃園縣龍潭鄉○○段六六六、六九二地號土地及坐落其上之
    一三三建號建物，其歷次異動情形如下：(1)於八十五年五月
    十三日因買賣登記為告訴人所有，並於八十五年六月二十七
    日登記本金最高限額抵押權一千二百萬元予新竹國際商業銀
    行；(2)於八十六年七月一日因買賣事由移轉登記為丙○○所
    有；(3)於八十六年九月四日設定抵押權六十萬元予潘毓浩，
    八十六年十月九日因清償而塗銷抵押權設定登記；(4)於八十
    六年十二月十五日設定抵押權一百萬元予潘毓浩，八十七年
    三月十日因清償而塗銷抵押權設定登記；(5)八十七年三月九
    日設定抵押權六百萬元予梅中達，八十八年八月四日因清償
    而塗銷抵押權之設定登記；(6)八十八年八月十日因買賣事由
    登記為己○○所有；(7)八十九年三月二十八日因買賣事由登
    記為倫嘉公司所有；均有土地登記謄本、建物登記謄本及桃
    園縣土地建物異動清冊（同上偵查卷第十六頁至第三十一頁
    ）附卷可憑。
  (三)依據被告丁○○、乙○○二人與告訴人締結附於偵查卷之土
    地房屋買賣契約書，其中約款第二條第三款（同上偵查卷第
    一八五頁背面；本件買賣契約書第一頁及最末頁影本附於偵
    查卷第五、六頁；中間第二、三頁附於偵查卷第一八五頁背
    面及第一八六頁）記載「尾款（六月五日）貳佰萬元，於過
    戶完畢後一次付清及代償甲方（指甲○○）銀行貸款」等文
    字。足見告訴人、證人庚○○夫妻已同意先辦理過戶，再給
    付二百萬元尾款。且如前所述，被告丁○○、乙○○於八十
    六年五月二十九日簽約當日交付之票載日期八十六年六月五
    日，面額二百萬元之支票，於八十六年六月十二日已因存款
    不足而退票；其二人乃交付，發票人楊春福，票載日期八十
    六年六月三十日，面額二百萬元，並有被告乙○○背書之支
    票予告訴人，換回上開中興銀行台中分行支票，告訴人仍於
    八十六年七月二日，楊春福之支票再度跳票前數日，委請代
    書王建國將系爭房地資料送件至地政事務所，於同年七月一
    日辦理移轉登記予丙○○，而依契約約款履行其給付行為，
    於八十六年七月五日要求被告丁○○、乙○○共同開具二百
    三十七萬元之本票，其中多出之三十七萬元，係貼補告訴人
    於三、四月份繳交給新竹企銀之貸款利息二十四萬元，及告
    訴人代墊給代書王建國之稅款等費用十三萬元等。再參以告
    訴人於八十五年六月二十七日，將上開房地設定本金最高限
    額抵押權一千二百萬元予新竹企銀，貸款一千萬元，至八十
    六年五月二十九日，告訴人與被告丁○○、乙○○締結系爭
    房地買賣契約，約定移轉登記予被告丙○○時，本金尚積欠
    九百六十餘萬元，已據告訴人以告訴狀敘明在卷。由於告訴
    人、證人庚○○夫妻先係同意先過戶再收取二百萬元尾款，
    其間經歷一次跳票，仍願將系爭房地移轉予丙○○，移轉登
    記後，又發現第二次跳票，在其等握有丙○○所有印鑑及權
    狀等資料下，仍不以解除契約，並回復移轉登記前狀態之方
    式，猶與被告丁○○、乙○○談妥尾款給付之方式，並要被
    告等另行擔負三十七萬元之「損失」，其間包括八十六年五
    月二十九日契約締結前之同年三、四月份利息補貼二十四萬
    元，顯見告訴人、證人庚○○夫妻當時應需款孔急，且所負
    擔之新竹企銀貸款壓力不輕，而將系爭房地出脫，以擺脫此
    經濟壓力，尚難認告訴人有陷於何錯誤之情。
  (四)雖然被告丁○○稱：「…簽完本票後過幾天她（告訴人之妻
    即證人庚○○）打電話說已經過戶完成，叫我準備二百二十
    七萬元，她要交權狀給我…我只好找錢調…我給了二百萬元
    ，她叫我自己去找一個大溪的代書拿權狀…」（九十四年五
    月三十日原審審判筆錄，原審卷第九十二頁）、「…我是跟
    潘毓浩借二百萬元…我是從報上看到資料去找他借的…是他
    們那邊的人直接到公司來辦的，我把整個權狀交給他們代書
    去辦…我借二百萬元，但實際上只借了一百六十萬元…」（
    九十四年八月一日原審審判筆錄，原審卷第一七四頁）、「
    …拿權狀時，有付給甲○○二百萬元現金，但沒有收據，他
    本票沒還我，是因為我還欠他三十七萬元…」（九十四年十
    二月二十一日準備程序）等語。惟被告丁○○、乙○○或丙○○等，均未清償告訴人或證人庚○○二百三十七萬元之尾
    款，已據告訴理由狀記載明確，並經證人庚○○於九十年三
    月二十八日、九十一年十一月十四日偵查中證述在卷（同上
    偵查卷第八十五頁、第八十六頁、第一八五頁）；被告丁○○若果如其所言，已交付庚○○二百萬元現金，則依之前簽
    訂土地房屋買賣契約書之交易方式，被告丁○○於交付告訴
    人價金支票三紙，均將支票金額、票號及付款銀行詳載於契
    約書，而二百萬元現金非屬零頭小數，縱取得已過戶完成之
    房、地所有權狀，因尚有面額二百三十七萬元之本票在告訴
    人持有中，為免日後爭議，被告丁○○應會要求告訴人或證
    人庚○○出具憑據，或在房地買賣契約書上註記；因被告丁○○提不出任何憑據，房地買賣契約書亦無此項註記；又除
    被告乙○○陳稱係聽聞丁○○稱借二百萬元外（九十四年八
    月一原審審判筆錄，原審卷第一七一頁），被告丙○○對此
    一概答稱不知情（同前審判筆錄，原審卷第一七○頁）；參
    以前述不動產於八十六年九月二日設定六十萬元抵押權予債
    權人潘毓浩，同年十月九日因清償而塗銷登記，復於同年十
    二月十五日設定抵押權一百萬元予債權人潘毓浩，有前述桃
    園縣土地建物異動清冊在卷足證，該等抵押權擔保之債務，
    即令相加亦未達二百萬元，證人潘毓浩於九十一年一月三十
    一日偵查亦稱僅出借六十萬元（同上偵查卷第一三七頁），
    均與被告丁○○所述不符。況且，不論被告丁○○或乙○○
    均為信用欠佳者，向來「將本逐利」，不作「賠本生意」之
    地下錢莊，豈會同意事後再提供擔保之方式借貸二百萬元給
    丁○○？足見被告丁○○並未交付尾款二百三十七萬元予告
    訴人夫妻，係因告訴人夫妻為免除高額的貸款利息，寧在本
    票未到期前，即交付權狀予被告丁○○，以利被告丁○○另
    持以向其他金融機構或甚至地下金融體系擔保借貸，如前述
    先後設定六十萬元、一百萬元之抵押權債務，惟此等現金均
    未給付甲○○夫妻，應堪證明。惟尚不能謂被告丁○○、乙○○，於雙務契約中有此不正之對待給付行為，即遽謂被告
    等係施用詐術之行為。
  (五)而且，(1)系爭房地之買賣價金雖為一千三百萬元，被告丁○○、乙○○二人所支付之價金支票三紙，僅二十萬元及八十
    萬元之二紙兌現，二百萬元之支票未獲兌現，然系爭房地已
    經告訴人夫妻設定第一順位之本金最高限額抵押權一千二百
    萬元予新竹國際商銀以借貸一千萬元；於八十六年五月二十
    九日簽訂土地房屋買賣契約時，告訴人夫妻猶積欠貸款銀行
    九百六、七十萬元，而系爭房地係於八十六年七月一日，由
    告訴人移轉登記至被告丁○○指定之被告丙○○名下，迄八
    十八年八月十日始移轉登記於己○○名下，均詳如前述，被
    告丁○○則自八十六年五月間起，即繳付前述銀行貸款利息
    約一百萬元，此亦據證人庚○○於九十年三月二十八日偵查
    時陳明在卷（同上偵查卷第五十七頁反面），而根據土地房
    屋買賣契約書約定條款：「三、四月份利息補貼二十四萬元
    」（同上偵查卷第六頁）記載，可推算被告丁○○繳代銀行
    貸款利息達八月之久。(2)又因梅中達於八十七年二月間，經
    徐祖平居間出借五百萬元予被告戊○○，被告戊○○再借予
    被告丁○○，系爭房地乃於八十七年三月九日設定第三順位
    最高限額抵押權六百萬元予梅中達之情，已據證人梅中達、
    被告丁○○、戊○○供述在卷，並有前述桃園縣土地建物異
    動清冊（同上偵查卷第二十五頁）在卷足證。上開借得之五
    百萬元，其中二百二十五萬元用作為裝潢系爭房地，另二百
    七十五萬元清償積欠地下錢莊之債務，亦據被告戊○○、丁○○、證人潘毓浩、曾豐佑（原名曾宏文）陳述甚詳，並有
    同意書、收據、裝潢設計圖（原審卷(一)第一二五頁、第一二
    六頁、第一三五頁、第一三八頁）在卷可稽；參以原於八十
    六年九月四日設定予潘毓浩之抵押權六十萬元，於八十七年
    三月十日因清償債務而塗銷抵押權設定登記，有桃園縣土地
    建物異動清冊可憑，而同意書及收據，則分別記載記載：「
    一、代為借款新台幣伍佰萬元，並全權交由吳小姐統籌運用
    ，並代為收受所借款項。二、所借資金挪用新台幣貳佰貳拾
    伍萬元，由吳月和本人交付鄒代書，作為房屋修用途…立同
    意書人丙○○，委託人吳月」、「茲收到現金貳佰柒拾伍萬
    元…立據人游典輝」、「坐落龍潭鄉○○路七十五號三樓房
    屋，同意給予曾宏文（乙方）作房屋修裝潢，雙方議定金額
    新台幣貳佰貳拾伍萬元」等。足證被告戊○○、丁○○、證
    人潘毓浩、曾豐佑前述證詞，真實可採。由於系爭房地已設
    定本金最高限額抵押權一千二百萬元，尚有九百六、七十萬
    元貸款負擔，因此被告丁○○、乙○○二人雖積欠告訴人二
    百萬元之價款未付，若無法按期繳納銀行貸款利息隨時有被
    貸款銀行拍查封賣取償而一無所獲，惟由上可知，被告丁○○自八十六年五月間起持續繳付系爭房屋貸款利息約一百萬
    元，更於八十七年三月間向被告戊○○借貸五百萬元，其中
    二百二十五萬元用於系爭房屋裝潢，另又支出三百二十五萬
    元；顯然被告丁○○、乙○○二人係因評估系爭房地轉售後
    可以獲取差價獲利，因而合夥出資向告訴人夫妻購買系爭房
    地，並承擔對於新竹企銀之貸款債務，衡諸常情，難認被告
    丁○○、乙○○於向告訴人購買系爭房地之初，主觀上有不
    法所有之意圖。
  (六)另外，(1)被告丙○○雖於系爭房屋之締約、辦理移轉登記等
    資料，均有其簽名及印鑑，而被告丁○○、乙○○係經其同
    意為各該文書之簽名用印，已據被告丙○○、丁○○、乙○○供明在卷，惟如前所述，告訴人夫妻當時應需款孔急，且
    所負擔之新竹企銀貸款壓力不輕，而將系爭房地出脫，以擺
    脫此經濟壓力，尚難認告訴人有陷於何錯誤之情；而被告丁○○、乙○○二人則係因評估系爭房地轉售後可以獲取差價
    獲利，因而合夥出資向告訴人夫妻購買系爭房地，並承擔對
    於新竹企銀之貸款債務，主觀上難認有不法所有之意圖，被
    告丁○○、乙○○二人所為尚與詐欺罪之犯罪構成要件有間
    ，從而，被告丙○○自無與其二人為犯意聯絡及行為分擔之
    共同正犯。(2)系爭房屋是由被告丁○○、乙○○合夥出資向
    告訴人夫妻購買，被告戊○○並未參與，係被告丁○○於購
    得系爭房屋後，於八十七年三月間向被告戊○○借貸五百萬
    元，用以清償借款債務及裝潢系爭房屋。嗣被告丁○○因仍
    無法向銀行等金融機構貸得現金，無力清償其所積欠戊○○
    之五百萬元債務，遂依據其與被告戊○○之約定，將系爭房
    地無條件任由被告戊○○處置，所以有其後戊○○經由蘇蔡
    秀貞（蔡雨靜），找來己○○作為名義上所有權人，移轉登
    記予己○○名下等情。已據丁○○、乙○○、戊○○陳述在
    卷。此等因五百萬元債務不履行，即移轉系爭房地全部之約
    定，表面上雖有對價顯不相當之情，惟一則基於契約自由原
    則；再者，系爭房屋已設定本金最高限額抵押權一千二百萬
    元，尚有八、九百萬元之貸款負債，出借之五百萬元中，其
    中有二百二十五萬元是用於系爭房屋之裝潢費用，被告丁○○實際是以二百七十五萬元，連同系爭房屋之貸款出售系爭
    房屋，尚難謂不相當。則被告丁○○、乙○○二人所為，尚
    與詐欺罪之犯罪構成要件有間，因此，被告戊○○自無與其
    二人為犯意聯絡及行為分擔之共同正犯。
  (七)至於系爭房地於八十八年八月十日，由被告丙○○移轉登記
    至己○○名下，證人己○○於偵查及本院審理時，始終表示
    事先並不知情，檢察官並據此認被告丁○○、乙○○、丙○○、戊○○四人共同涉犯行使偽造私文書。惟依起訴之犯罪
    事實：「於八十八年八月五日，由被告戊○○及案外人蘇蔡
    秀貞（假稱係蔡雨靜，另案經通緝）未經證人己○○同意，
    利用為己○○辦理貸款之機會，冒用己○○名義，盜用己○○之印章，偽填並蓋用印文於己○○與丙○○之土地登記申
    請書、土地買賣所有權移轉契約書、建物改良物買賣所有權
    移轉契約書等，使辦理土地建物登記之機關大溪地政事務所
    ，將前開房屋地移轉登記於己○○名下」，關於偽造私文書
    部分，顯然僅起訴被告戊○○與案外人蘇蔡秀貞共犯行使偽
    造私文書，難認被告丁○○、乙○○、丙○○亦與被告戊○○共同涉犯行使偽造私文書。而被告戊○○則辯稱：「…我
    催丁○○還款他都不理我，叫我自己想辦法去跟銀行借，後
    來透過蘇蔡秀貞（蔡雨靜），找到己○○，蔡說他在遠銀很
    熟，可以借款一千五百萬元還來竹企，順便也把我付出去的
    呆帳清償掉。由蔡雨靜指定代書過戶給己○○後，後來沒有
    撥款，我找到己○○，己○○說她根本不知道她要買這個房
    子，我才要求己○○交付相關證件，過戶給我自己後來找到
    的買主倫嘉科技…」（九十四年五月二日原審審判筆錄，原
    審卷(四)第十八頁）、「…蔡小姐應該要給我房屋土地價，因
    為她跟我買本件系爭不動產，是她要給我錢…」（九十六年
    四月十二日本院審判筆錄）等語。證人己○○於偵查、本院
    審理時亦係證稱：「…鄒說蔡雨靜拿了二十七萬，人就不見
    了，後來找我，要我拿印鑑給他，因為房子沒有我的印鑑無
    法過戶，他說只要我把印鑑綸他，讓他房子過戶，他就不會
    告我…我後來去找蔡雨靜，他才寫切結書…」（九十一年一
    月二十四日偵查筆錄，同上偵查卷第一三三頁正反面）、「
    …戊○○跟我說，我們都被蔡代書騙了…他說蔡代書要賣房
    屋給人，因為鄒先生來我家找我的時候表示，蔡代書有向鄒
    先生拿錢，數目我不清楚…（你與鄒先生去找蔡代書寫切結
    書的時候，蔡代書有無表示向鄒先生拿錢？）蔡代書一直說
    對不起，蔡代書是有承認才會寫切結書，且她是當著我們二
    人的面寫的…她是向我二人說對不起…」（九十六年四月十
    二日本院審判筆錄，本院卷）等詞，又據切結書記載內容：
    「本人蔡雨靜曾使用己○○小姐身分證影印本，作為房屋買
    賣過用途，未經己○○小姐同意而擅自使用…」（同上偵查
    卷第一三四頁反面），難認被告戊○○對蔡雨靜在未經己○○之同意下，使用己○○名義，為系爭房屋之名義上所有權
    人是知情，且參與此部分之偽造文書犯行。
  (八)綜上所述，本案被告等自始即未自白，而檢察官所提出之證
    據，尚不足以證明被告等確有為本案犯行。此外，本院依職
    權調查本案現存及相關範圍之任何事證，仍查無其他之證據
    ，足認被告等確有起訴書所指犯行，是不能證明被告等有罪
    及被告等行為不罰，依法即應諭知無罪之判決。
六、原審以不能證明被告丁○○、乙○○、丙○○、戊○○犯罪
    為由，諭知其四人無罪之判決，並無不當。檢察官上訴以：
    「…本件被告丁○○、乙○○以一千三百萬元向告訴人甲○○購買系爭房地，扣除尚積欠新竹企銀九百六十餘萬元之貸
    款本金由被告丁○○、乙○○承擔，被告游、邱二人本應支
    付自備款約三百餘萬元。雙方簽約後被告丁○○所交付予告
    訴人，用以支付尾款之付款人為楊春福之二百萬元客票，其
    票載日期為八十六年六月三十日，而系爭房地移轉登記過程
    ，由卷附土地建物異動清冊觀之，係於八十六年六月二十七
    日送件，再於同年七月一日移轉登記至被告丙○○名下，此
    與告訴人所稱，因信任尾款將獲付款，而先行辦理過戶等情
    相符。而由被告乙○○在審理中所證稱，其與被告丁○○約
    定各出資五十萬元，嗣獲利則與被告游各得一半等情，顯見
    其等二人以支付一百萬元之方式，詐取告訴人價值達一千三
    百萬元之系爭房地甚明。被告丁○○事後辯稱，之後有付了
    二百萬元現金交予告訴人夫妻云云，皆未提出任何證據或者
    提供證據方法調查證據，且在二百萬元尾款遲延給付狀況下
    ，之後把錢付清竟然未留下任何證明文件也與常情不符，足
    見顯非事實。而被告乙○○參與本件系爭房地買賣簽約，且
    在之後付款人為楊春福之面額二百萬元本票上背書，另外又
    與丁○○共同簽發二百三十七萬元本票，致使告訴人夫妻陷
    於錯誤，認為必將取得尾款支付而任令被告游、邱二人先行
    辦理所有權移轉登記於被告丙○○名下，被告乙○○參與本
    件犯行明確。而被告丙○○除提供名義將系爭房地登記名下
    ，其並有簽發本票，在台中地檢署另案偵訊，其供述亦佐證
    其對系爭房地登記在其名下等情知之甚詳，證人潘毓浩於偵
    查中亦證稱被告丙○○在之後以該房地抵押借款過程參與，
    且與被告丁○○一同帶潘毓浩去看房子等情，足見被告丙○○辯稱其從頭到尾均不知情云云，亦不足採信。至被告戊○○部分，其借給被告丁○○的五百萬元是來自於證人梅中達
    ，依證人梅中達在法院中證稱，該筆五百萬元迄今都還未獲
    返還等情明確，被告戊○○係向被告丁○○取得系爭房地所
    有權狀，之後再出售移轉登記予倫嘉科技也是被告戊○○，
    其竟然對於移轉登記過程中冒用己○○名義，據以辦理移轉
    登記等情辯稱不知，所辯甚與常情不符，嗣於審理中復辯稱
    ，當時房屋是賣給蔡雨靜，而指定登記在己○○名下云云，
    但皆無法提出買賣契約書以佐證此不符常情之買賣方式，且
    其於審理中之上開辯解，也與其在準備程序中所述明顯不符
    ，足認所述亦不足採信。準此，被告四人是基於偽造文書、
    詐欺取財之共同犯意聯絡，以顯不相當之一百萬元為餌，詐
    騙告訴人夫妻陷於錯誤後，同意於本票到期時一併移轉登記
    系爭房地，迨告訴人夫妻發覺有異時，被告等人早已設定第
    二順位抵押權貸款、房地輾轉移轉登記之方式牟利，所為自
    屬詐財甚明。」等，指摘原審判決不當。惟查，依現存卷證
    ，堪認告訴人夫妻當時應需款孔急，且所負擔之新竹企銀貸
    款壓力不輕，而將系爭房地出脫，以擺脫此經濟壓力，尚難
    認告訴人有陷於何錯誤之情；而被告丁○○、乙○○二人則
    係因評估系爭房地轉售後可以獲取差價獲利，因而合夥出資
    向告訴人夫妻購買系爭房地，並承擔對於新竹企銀之貸款債
    務，主觀上難認有不法所有之意圖，被告丁○○、乙○○二
    人所為尚與詐欺罪之犯罪構成要件不符，從而，被告丙○○
    、戊○○自無與其二人為犯意聯絡及行為分擔之共同正犯；
    而被告戊○○對蘇蔡秀貞（蔡雨靜）在未經己○○之同意下
    ，使用己○○名義，為系爭房屋之名義上所有權人，難認是
    知情，且參與此部分之偽造文書，均詳如前述。檢察官上訴
    意旨，並未提出新事證，僅就原審採證再為爭執，核無理由
    ，上訴應予駁回。
據上論斷，應依刑事訴訟法第三百六十八條，判決如主文。
本案經檢察官鄭銘謙到庭執行職務。
中　　華　　民　　國　　96　　年　　5 　　月　　3 　　日
　　　　　　　　　刑事第十三庭審判長法  官 曾德水
                                    法  官 李錦樑
                                    法　官 林婷立
以上正本證明與原本無異。
檢察官如不服本判決，應於收受送達後十日內向本院提出上訴書
狀，其未敘述上訴之理由者並得於提起上訴後十日內向本院補提
理由書（均須按他造當事人之人數附繕本）。
                                    書記官  王增華
中　　華　　民　　國　　96　　年　　5 　　月　　8 　　日
